【裁判字號】    97,訴,305
【裁判日期】    980219
【裁判案由】    虛報進口貨物規格
【裁判全文】
臺中高等行政法院判決
                                       97年度訴字第305號
                              .
原      告  鴻慈國際實業有限公司
代  表  人  甲○○
訴訟代理人  邱基峻  律師
            周振宇  律師
被      告  財政部臺中關稅局
代  表  人  乙○
訴訟代理人  丁○○
            丙○○
上列當事人間因虛報進口貨物規格事件，原告不服財政部中華民
國97年7月21日台財訴字第09700286780號訴願決定，提起行政訴
訟。本院判決如下︰
    主  文
訴願決定及原處分均撤銷。
訴訟費用由被告負擔。
    事實及理由
一、事實概要：緣原告於民國（下同）96年4月30日委由久晟報
    關有限公司向被告連線申報進口中國大陸產製之GALVANIZED
    STEEL WIRE C > 0.6%貨物乙批（報單第DA/96/G614/0711號
    ，經濟部國際貿易局核發之輸入許可證No.FTX296W0000000
    ），報列輸出入貨品分類號列第7217.30.30.00-3號，輸入
    規定「MP1」，屬大陸物品有條件准許輸入項目，經核定為
    C1（免審免驗）方式通關。案經被告機動巡查隊查核認為來
    貨原申報規格（成分）可疑，乃將全案更改為C3（應審應驗
    ）方式辦理通關。嗣經查驗並取樣送請中國鋼鐵股份有限公
    司分析結果，含碳量小於0.094%，應歸列輸出入貨品分類號
    列第7217.20.10.00-9號，輸入規定「MW0」，屬不准輸入之
    大陸物品，被告進而認定原告有虛報進口貨物規格（成分）
    ，涉及逃避管制之情事。另本案貨物完稅價格之部分，經被
    告96中驗查字第0817號查價單請財政部關稅總局驗估處（下
    稱驗估處）查價，嗣據驗估處簽復略以：本案原申報貨物查
    無價格資料，實到貨物請按原申報價格核估。被告爰據以核
    計其完稅價格，並作成96年9月17日96年第00000000號處分
    書，依海關緝私條例第37條第3項轉依同條例第36條第1項、
    第3項規定，處以貨價1倍之罰鍰計新臺幣（下同）4,877,
    205元，貨物併沒入之，原告不服，申請復查，未獲變更，
    提起訴願遭駁回，遂提起本件行政訴訟。
二、本件原告主張：
    (一)依關稅法第94條之文義解釋及立法理由觀之，如有私運或
      其他違法漏稅情形，方有海關緝私條例規定之適用，並未
      指出只要「查驗結果與原申報不符者」即不問原委，一律
      適用海關緝私條例，蓋海關緝私條例係屬關稅法之特別法
      ，且限於有違法私運貨物或逃避管制情事、虛報貨物名稱
      者等重大違法情事，始有海關緝私條例第36條、第37條之
      適用。因此，當查驗結果與申報不符，應限於其違法程度
      達於「私運」或故意違法時，始有海關緝私條例之適用，
      若僅屬誤報或可經由申請補正之情形，僅屬報關程序有瑕
      疵，應可適用關稅法第17條補送輸入相關許可證以補正報
      關上之瑕疵。再者，依行政程序法第114條之規定，行政
      處分之瑕疵若非屬重大即許行政機關補正其處分之瑕疵。
      另參諸司法院釋字306號解釋之意旨，其認為刑事上訴程
      序之欠缺亦可補正，依舉重以明輕之法理，對人民之報關
      行為亦應以相同方式處理之，當人民之報關程序有瑕疵，
      縱查驗結果與申報結果有不符，而可補正其程序瑕疵者，
      應許人民依關稅法第17條之規定補正，而不宜過度限縮關
      稅法之適用範圍，逕以「查驗結果與原申報不符者」即認
      定有海關緝私條例之適用。被告主張本件依關稅法第94
      條規定應適用海關緝私條例第36條及第37條，而無關稅法
      第15條第3款、第17條第4項及第96條第1項規定之適用規
      定之適用，過於擴張海關緝私條例適用之結果，將導致違
      背關稅法第94條立法意旨及有害於關稅法與行政程序法間
      法律體系解釋之整體和諧性，顯有適用法律之錯誤。
    (二)本件系爭進口貨物電鍍鋅鐵絲，不論係含碳量為實際進口
      0.044-0.112%，亦或是申報之含碳量0.6均係屬向國貿局
      申請許可後即可合法進口之物品，因此，本件貨物雖於報
      關時申報電鍍鋅鐵絲之含碳量為0.6而實際含量僅為0.044
      -0.112%，顯然僅屬誤報，而非故意虛報貨物規格，況且
      原告於系爭處分作成前即已向國貿局補提申請許可，並已
      獲得許可證明在案，本件誤報之瑕疵，依關稅法第17條之
      規定，既已於事後申請許可而補正相關程序之瑕疵，應已
      無海關緝私條例之適用，孰料，被告及財政部竟仍採取擴
      張海關緝私條例適用之解釋主張「查驗結果與原申報不符
      者」，而認定本件系爭貨物有虛報貨物規格，應有海關緝
      私條例之適用，顯有違背關稅法第94條之立法意旨及關稅
      法與行政程序法間法律之體系解釋，原處分（含復查決定
      ）及訴願決定逕行適用海關緝私條例第36條及37條之規定
      ，而為系爭罰鍰及沒入之原處分，顯有違法，應予撤銷。
      況查，原告所進口之貨物，非屬懲治走私條例所列示之管
      制物品，依財政部97年度11月3日台財關字第09705505100
      號函釋意旨，縱被告認有貨物規格不符之情事，仍應由被
      告通知原告於2個月內補送專案輸入許可文件，藉以供原
      告補正，同時確定原告是否存有逃避管制之事實，始能確
      實維護人民之程序利益，被告自始至今均未通知原告補正
      專案輸入許可文件，即遽然認定原告有逃避管制之情事，
      與法定程序顯有違背，復未於原告提起行政訴訟前補正程
      序瑕疵，要難謂為適法，且基於「程序不合，實體不究」
      之法理，自應撤銷原處分，始符法制。次查，原告申報進
      口貨物時，既經取得經濟部國際貿易局之許可證，且申報
      貨品名稱均無差異，僅係貨品規格有含碳量之差別，依財
      政部函釋意旨，認屬不涉及逃避管制，原告既無逃避管制
      之情事，顯與海關緝私條例第36條及第37條之要件不合，
      原處分之適法性即有所欠缺，應當撤銷，始符法制。退步
      言之，縱認原告仍有疑似逃避管制之情事，然於上揭財政
      部函釋公佈後6個月內，所取得之許可文件，亦足以作為
      本案非屬逃避管制之證明文件，本件尚在行政訴訟階段，
      自屬尚未確定之案件，系爭貨物復非屬懲治走私條例之管
      制物品，原告復已取得經濟部國際貿易局准許系爭貨物自
      中國大陸進口之文件（國貿局貿服字第09601511350號函
      及輸入許可證），已符合許可文件程序補正之要求，毋須
      申請新證，是以系爭貨物進口即屬合法。再者，參諸財政
      部97年11月28日台財關字第09705039270號函，係認進口
      人若能取具專案輸入許可文件，於訴願階段即可撤銷原處
      分。
    (三)又按，關於依懲治走私條例第2條第3項規定貿易法規授權
      公告內容之變更是否屬法律變更？有無行政罰法第5條之
      適用？法務部97年11月12日法律字第0970700791號函係採
      肯定說，其屬於法律變更，而有「從新從輕原則」之適用
      。申言之，關務裁罰案件，若於行政爭訟期間遇有行政院
      依懲治走私條例第2條第3項公告修正「管制物品項目及其
      數額」；及經濟部國際貿易局依貿易法第11條第2項、台
      灣地區與大陸地區貿易許可辦法第7條第1項第1款公告修
      正「輸出入貨品名稱及有關規定」、「准許輸入大陸地區
      物品項目及其條件」之情形時，是否仍有行政罰法第5條
      之適用？目前行政法院訴訟實務上，一向受到司法院釋字
      103號解釋之拘束，而認上開公告之修正，僅係事實變更
      ，並非行政罰法第5條所指之「法律或自治條例」之變更
      ，而無從輕從新原則之適用（如最高行政法院92判1797、
      94判586、95判56、96判131、830等號判決）。惟於法務
      部行政罰法諮詢小組第10次會議，就上開議題之討論，與
      會學者多數認宜採肯定見解為是，施惠芬委員即指出：行
      政罰法雖亦本於「處罰法定原則」，惟其所稱之「法律」
      ，除法律之外，尚包括法律具體授權之法規命令；是行政
      院依懲治走私條例第2條第3項、及國貿局依貿易法第11條
      第2項、依臺灣地區與大陸地區貿易許可辦法第7條第1項
      第1款規定「准許輸入大陸地區物品項目及其條例」所為
      之公告，均係屬實質法規命令，則其修正應認屬法律變更
      。吳庚教授亦建請應參考司法院釋字第376號解釋及林永
      謀大法官的協同意見書之論述，而宜採肯定見解（按林永
      謀大法官於該號解釋協同意見書指出：「茲刑事法上之『
      構成要件』，乃一超越時空之法律上概念，其內容如何？
      應依刑罰法規之解釋而定，要非單純的語意學上之解釋所
      能解決，此不論普通刑法抑特別刑法，均然‧‧‧；而此
      之概念上闡釋，或基於當代共通之學（法）理，或本乎相
      關之法規，所據雖未必儘同，但其係屬構成要件之解釋作
      用，則無二致，殊不得名實不察，法理倒植，將之與所謂
      『空白刑法』『空白刑罰法規』『空白構成要件』之須由
      其他法令補充其部分之構成要件者，兩相混淆。所謂『空
      白構成要件』，係指刑罰法規僅規定罪名、法律效果（刑
      罰），與部分之犯罪構成事實，至於其可罰行為之內容－
      即禁止內容之一部或全部、亦即犯罪構成要件之一部或全
      部則委諸於其他法律之規定。因是，此等構成要件必待其
      他法律或行政法規補充其空白部分之後，方能成為完整之
      構成要件，而補充空白刑罰法規之該空白的規範，則稱為
      『補充規範』，是無論補充規範之為法律或命令，其所規
      定者，莫非犯罪構成要件之一部或全部‧‧‧，如懲治走
      私條例第2條第1項規定『私運管制物品進口、出口逾公告
      數額者，處‧‧‧』，此之所謂『管制物品及公告數額』
      之內容，該條例本身亦未規定，而係依同條例第2條第4項
      『由行政院公告之』，亦即授權行政院以命令為補充之規
      定，俾其成為完整之構成要件。是此等命令均具『補充規
      範』之性質。」）認懲治走私條例處罰的構成要件，於該
      法中並未規定，要靠公告內容補充，所以公告就是構成要
      件，公告變更當然就是法律變更。另陳愛娥教授及最高行
      政法院黃綠星庭長均認：「從法學方法論而言，司法院釋
      字第103號解釋仍有疑義，因為法律就處罰之構成要件，
      仍得透過命令補充加以明確化，公告本屬法規範之要件，
      故公告變更為不罰，表示法律對事實評價已變更。另依行
      政罰法第4條規定：『違反行政法上義務之處罰，以行為
      時之法律或自治條例有明文規定者為限。』而所謂『法律
      』依該條立法理由，包括法律及依法律明確授權訂定之法
      規命令，故亦可基此導出乙說之結論。」揆諸前開說明，
      另參諸行政程序法第7條第2款比例原則中之必要性原則（
      最小侵害原則），行政機關既然經由屬法規命令之補充規
      範的修正公布，而改變行政裁罰要件，如該改變又對人民
      有利，則司法機關自宜尊重行政專業機關的判斷，始符權
      力分立之憲法原則，上開行政罰法諮詢小組多數意見，應
      予肯定。上開財政部97年11月3日台財關字第09705505100
      號令，係財政部基於主管機關，為適用大陸物品進口管制
      規定所為之釋示，並非管制物品公告內容之變更至為明確
      ，從而該函釋於法規生效之日起即有適用，當然可援用於
      本案。另依法務部97年11月12日法律字第0970700791號函
      ，可認有關貿易管制物品之法律適用，實務及學說上共識
      均以為應從進口人財產權益保障出發，放寬「從新從輕原
      則」之適用，洵屬明確。
    (四)按高雄高等行政法院90年度訴字第489號判決指出：「‧
      ‧‧釋字第521號解釋旨在重申海關緝私條例第36條、第
      37條之規定，亦應受『無責任即無行政罰』之法理的拘束
      ，至各該法條究應依故意或過失為可歸責條件，則應以各
      該條文為斷。是則，學者間從前揭釋字第495號解釋之意
      旨，認此乃進一步將『逃避管制』之行政罰的條件定為『
      推定故意』，人民只要能證明『自己有過失、無故意』即
      可，亦即需證明船上貨物是因過失誤裝、誤運，而非故意
      有逃避管制之行為，即可免罰‧‧‧。本件被告引據處罰
      原告之條文雖無類似同條例第31條之1但書：『‧‧‧但
      經證明確屬誤裝者，不在此限。』之規定，惟於該條例第
      37條第3項明文：『‧‧‧而涉及逃避管制者，‧‧‧。
      』可知，『逃避管制』為其行政處罰之構成要件，參酌同
      條例第3條之規定：『本條例稱私運貨物進口、出口，謂
      規避檢查、偷漏關稅或逃避管制，未經向海關申報而運輸
      貨物進、出國境。但船舶清倉廢品，經報關查驗照章完稅
      者，不在此限。』；及‧‧‧釋字第495號之意旨，所謂
      『逃避管制』，從文義解釋論斷，當係指有確定故意或不
      確定故意而言，至於有因『過失』而逃避管制之情形，著
      實難以想像。故依前述，限於行為人對違規構成要件事實
      有故意之可歸責條件，如行為人充其量僅為『誤認』、『
      誤運』、『誤載』，而非故意，自不得以涉及逃避管制之
      行政罰相繩，合先敘明。」以此判決之意旨，海關緝私條
      例第37條第3項及第36條第1項、第3項等規定，關於「虛
      報」進出口貨物，涉及逃避管制之違法行為，應僅處罰故
      意行為，如進出口商能證明非屬故意行為，即應不予裁罰
      。本件系爭貨物係屬經國貿局專案核准後即可進口之貨品
      ，非屬縱進口後亦無法經由主管機關之同意取得合法許可
      之貨物，其與合法進口之物品，本質上係屬相同，差別僅
      在於系爭貨物未事前取得許可，縱有因此不符合經許可始
      得進口之要件，然亦不屬海關緝私條例第37條第1項第2款
      規定之「虛報」進口貨物規格及同條第3款之「逃避管制
      」，參酌前述高雄高等行政法院判決之意旨，就「虛報進
      口貨物規格」、「逃避管制」之文義解釋理應限於直接故
      意或未必故意，始足當之。惟查，本件系爭貨物既然屬於
      經主管機關形式許可即可進口之物品，則原告自無任何需
      藉由故意虛報貨物規格或逃避管制之動機存在，況系爭貨
      物係原告首次進口，依原告之認知，至多僅意識到系爭貨
      物為電鍍鋅鐵絲，且係屬台灣未生產物品，不論含碳量多
      寡均可合法進口。至於進口的部分貨物含碳量低於0.6%一
      節，此部分更涉及實際貨物必須經由精密儀器之解析方可
      得知，從而原告於貨物未經檢驗前不僅無法確知來貨成分
      ，自不可能有明知並有意虛報貨物規格之違章故意。基此
      ，本件系爭貨物經海關發現並告知原告後，原告便立即向
      國貿局補提申請許可，旋於96年5月17日取得輸入許可，
      而本件原處分則在96年10月12日始做出處分並送達原告，
      依此觀之，原告顯然並無逃避管制之動機，更遑論系爭貨
      物進口前，對於貨物之不得進口亦不知情，顯然欠缺故意
      ，自不符合海關緝私條例第36條及第37條所規定「虛報貨
      物規格」或「逃避管制」需限於故意之意旨，被告未慮及
      此，逕以海關緝私條例第37條及第36條之規定，對原告處
      以罰鍰及沒入處分，原處分顯有違法等情。並聲明求為判
      決撤銷原處分及訴願決定。
三、被告則以：
    (一)按進口貨物是否涉及虛報，悉以實際來貨與原申報是否相
      符為斷。本件原告於96年4月30日委由久晟報關有限公司
      以第DA/96/G614/0711號進口報單，持憑經濟部國際貿易
      局核發之輸入許可證No.FTX296W0000000，向被告連線申
      報進口中國大陸產製之GALVANIZED STEEL WIRE C > 0.6%
      貨物乙批，報列輸出入貨品分類號列第7217.30.30.00-3
      號，輸入規定「MP1」，屬大陸物品有條件准許輸入項目
      。案經被告查驗並取樣送請中國鋼鐵股份有限公司分析結
      果，含碳量小於0.094%，核應歸列輸出入貨品分類號列第
      7217.20.10.00-9號，輸入規定「MW0」，屬大陸物品不准
      輸入項目，原告核有虛報進口貨物規格、逃避管制之情事
      ，足堪認定。被告依據海關緝私條例第37條第1、3項轉據
      同條例第36條第1、3項規定予以處罰，於法洵無違誤。次
      查財政部95年2月14日台財關第00000000000號令規定：「
      一廠商申報進口須經相關目的事業主管機關許可或核准始
      得進口之物品，於進口報關時未經許可或核准，且未經處
      分沒入者，海關應即通知廠商限期補正；逾期不補正者，
      除其他法令另有規定外，海關應依關稅法第17條第4項、
      第96條第1項以及關稅法施行細則第60條規定，責令廠商
      將該貨物退運出口。二參據司法院大法官會議第287號解
      釋，對於93年5月7日起已發生未處分及已處分未確定之案
      件，適用本令規定辦理。」業已明示該函要件，為貨物於
      進口報關時未經許可或核准，「且未經處分沒入者」，海
      關才予通知廠商限期補正或責令廠商將該貨物退運出口。
      亦即，倘若進口貨物查有虛報、涉及逃避管制之情事者，
      海關即應依據關稅法第94條之規定，按海關緝私條例第37
      條第3項轉據同條例第36條第1項、第3項規定，科處罰鍰
      並貨物沒入，而非屬上開函令所規定得以限期補正、責令
      廠商將該貨物退運出口之範疇。另查關稅法第15條第3款
      、第96條第1項及關稅法施行細則第60條所規定「不得進
      口之貨物」之意涵效果皆不同。關稅法第15條第3款所稱
      不得進口之物品，係指法律規定不得輸入或禁止進口之物
      品，廠商若報運進口屬關稅法第15條規定不得進口之物品
      ，縱無虛報，依行政罰法第5條規定，行為後法律有變更
      者，適用行政機關最初裁處時之法律，海關仍得依據行為
      時關稅法第80條規定予以沒入。而適用關稅法第96條規定
      應責令限期辦理退運之不得進口貨物，係指未經許可或核
      准，且未經處分沒入之進口貨物。換言之，得適用關稅法
      第96條准予辦理退運出口之充分且必要條件為「未經處分
      沒入」之進口貨物方可適用，此於財政部部95年2月14日
      台財關字第00000000000號令亦作相同釋示。本件系爭來
      貨為經濟部國際貿易局依「台灣地區與大陸地區貿易許可
      辦法」規定，未得許可不得輸入之大陸管制物品，其授權
      母法「台灣地區與大陸地區人民關係條例」第35條第3項
      規定：「臺灣地區人民、法人、團體或其他機構，經主管
      機關許可，得從事臺灣地區與大陸地區間貿易；其許可、
      輸出入物品項目與規定、開放條件與程序、停止輸出入之
      規定及其他輸出入管理應遵行事項之辦法，由有關主管機
      關擬訂，報請行政院核定之。」係採許可主義立法。查原
      告報運進口系爭貨物雖已申報產地為中國大陸，惟已涉及
      虛報貨物規格，原告於行為時既無實到來貨（GALVANIZED
      STEEL WIRE C﹤0.094%）專案輸入許可，且虛報貨物規格
      （原申報為GALVANIZED STEEL WIRE C＞0.6%，實際來貨
      為GALVA NIZED STEEL WIRE C﹤0.094%），並經經濟部國
      際貿易局於96年9月10日以貿服字第09670129275號函復，
      認定系爭來貨非屬該局原核准進口之管制貨品種類，涉及
      貨證不符。原告雖言，旋即向經濟部國際貿易局申請變更
      為含碳量0.25%以下，並經該局同意專案進口在案，惟經
      查經濟部國際貿易局96年5月17日貿服字第09601511350號
      函係僅就原同意原告專案進口大陸製電鍍鋅鐵線5,000公
      噸中，尚未通關進口之餘額（共計3,391.4）同意變更為
      含碳量0.06%-0.25%，並未包括本件原告於96年2月15日以
      第FTX296W 0000000號輸入許可證向被告申報進口240公噸
      之電鍍鋅鐵線。且依據財政部89年10月26日台財關第0890
      550430號函釋，海關於緝獲廠商違章進口尚未開放准許進
      口之大陸物品，涉及逃避管制之案件，應於廠商違章事實
      之行為成立時，依行為時之有關法令審究論處，不因事後
      取得專案輸入許可證或公告准許進口等事實而免予論處。
      末按關稅法第17條第4項規定：「前項文件如經海關通知
      之翌日起二個月未補送者，該進出口貨物除涉及違法情事
      ，應依相關規定辦理外，應責令限期辦理退運出口或退關
      領回；‧‧‧」，揆其文意，業將「涉及違法情事」之進
      出口貨物排除適用，本件原告違法情事已如前述，已無關
      稅法第17條、第96條及財政部95年2月14日台財關字第095
      05500420號令得以限期補正、責令退運之適用。被告依照
      關稅法第94條之規定，按海關緝私條例第37條第3項轉據
      同條例第36條第1項、第3項規定，科處貨價1倍之罰鍰並
      貨物沒入，應屬有據。
    (二)再按「至於依海關緝私條例第36條、第37條規定之處罰，
      仍應以行為人之故意或過失為其責任條件，本院釋字第
      275號解釋應予以適用，併此指明。」、「違反行政法上
      義務之行為非出於故意或過失者，不予處罰。」分別為司
      法院釋字第521號解釋文、行政罰法第7條所明定。是對於
      「虛報」進口貨物名稱、規格及數量，涉及逃漏關稅、逃
      避管制者之處罰，仍應以行為人之故意或過失為其責任條
      件。再按海關緝私條例第37條所稱「虛報」係指「申報虛
      偽不實」而言，此與故意「虛報」之「詐報不實」須以「
      故意」為歸責要件者不同。此有最高行政法院86年判字第
      998號判決參照。原告訴稱「海關緝私條例第36條及第37
      條規定，『虛報貨物規格』或『逃避管制』需限於故意之
      意旨」，乃其主觀上法律見解之歧異，並無可採。本件系
      爭貨物係中國大陸報運進口之管制貨品，原告為專業鋼鐵
      材料進口廠商，自應熟悉系爭貨物含碳量是否與所持輸入
      許可證所載含碳量相符，攸關有無違反管制進口之規定，
      為其自身權益，理應於進口前，向賣方查明系爭貨物含碳
      量，並要求賣方提供具公信力之分析化驗報告，確定其成
      分，以憑報運進口。然查本件原告所提供系爭貨物中國大
      陸原廠成分表明確記載其含碳量為0.09%，而原告卻未加
      查證，而為本件不實申報，已有過失。又系爭來貨為含碳
      量小於0.094%之低碳鍍鋅鐵線，與原申報含碳量大於0.6%
      之硬度差別甚大，一般人經由手觸皆可清楚容易分辨高、
      低碳鐵線硬度之不同。且本案係從中國大陸高危險群地區
      報運進口，進口貨物交易金額復龐大，就原告自身權益，
      依經驗更應於貨物到港後，依海關管理貨櫃集散站辦法第
      7條第9款規定申請看樣或取樣，以確定來貨是否相符，再
      據以申報進口，俾恪盡誠實合法申報之義務，以免誤蹈法
      網，乃不此之為。原告於其所負責任條件範圍內，應注意
      、並能注意、而不注意，實難謂其無過失。
    (三)末按原告援引財政部97年11月3日的函令中第一點與第三
      點是有差別的，其實原告引用的第一點(二)是指尚未確定的
      案件即尚在通關階段，而就本件來說已經處分只是因提起
      行政救濟而尚未確定。而本件應該引用該函令的第三點海
      關緝獲廠商違章進口非屬懲治走私條例之管制物品，於本
      令發布時處分尚未確定之案件，自本令發布之日起六個月
      內，如能取得專案輸入許可文件者，可免認涉屬逃避管制
      。原告所持理由並無可採，原處分及訴願決定均無違誤等
      語，資為抗辯。並聲明求為判決駁回原告之訴。
四、兩造之爭點為原告進口系爭貨物-電鍍鋅鐵絲，向被告連線
    申報進口中國大陸產製之GALVANIZED STEEL WIRE C > 0.6%
    貨物，經被告查獲實際來貨含碳量小於0.094%，是否屬於無
    虛報貨名，僅規格或成分不符之案件?
五、按「報運貨物進口而有下列情事之一者，得視情節輕重，處
    以所漏進口稅額2倍至5倍之罰鍰，或沒入或併沒入其貨物：
    ‧‧‧二虛報所運貨物之品質、價值或規格。」、「有前2
    項情事之一而涉及逃避管制者，依前條第1項及第3項論處。
    」、「私運貨物進口、出口或經營私運貨物者，處貨價1倍
    至3倍之罰鍰。」及「前2項私運貨物沒入之。」固為海關緝
    私條例第37條第1項、第3項、第36條第1項及第3項所明定。
    惟財政部97年11月3日台財稅關字第09705505100號令規定：
    「一海關緝獲廠商違章進口尚未開放准許間接進口之大陸物
    品，依下列規定辦理：(一)．．．。(二)持憑專案輸入許可文件
    報運進口原屬未開放准許間接進口之大陸物品者，經查無虛
    報貨名，僅規格或成分不符之案件，認屬不涉及逃避管制。
    二本令發布後，尚未確定案件有符合前點規定者，即依本令
    規定辦理。三海關緝獲廠商進口非屬「懲治走私條例之管制
    物品，於本令發布之日起6個月內，如能取得專案輸入許可
    文件者，可免認涉屬逃避管制。四本部89年10月26日台財稅
    關字第0890550406號函，自本令發布日起停止適用。」此有
    被告於97年11月6日準備程序期日提出該令附卷可按。查原
    告於96年4月30日委由久晟報關有限公司向被告連線申報進
    口中國大陸產製之GALVANIZED STEEL WIREC >0.6%貨物乙批
    ，報列輸出入貨品分類號列第7217.30.30.00-3號，輸入規
    定「MP1」，屬大陸物品有條件准許輸入項目，經被告查驗
    並取樣送請中國鋼鐵股份有限公司分析結果，並無虛報貨名
    ，僅含碳量小於0.094%，此為兩造所不爭，足證本件原告係
    持憑專案輸入許可文件報運進口原屬未開放准許間接進口之
    大陸物品，被告查無虛報貨名，僅規格或成分不符，依上開
    財政部令規定，係屬不涉及逃避管制，自該令發布後，尚未
    確定案件應依該令規定辦理，不符合前述海關緝私條例第37
    條第1項、第3項、第36條第1項及第3項所定之處罰要件。被
    告主張第一點(二)是指尚未確定的案件即尚在通關階段，本件
    係屬已經處分只是因提起行政救濟而尚未確定，應引用該函
    令的第三點海關緝獲廠商違章進口非屬懲治走私條例之管制
    物品，於本令發布時處分尚未確定之案件，自本令發布之日
    起六個月內，如能取得專案輸入許可文件者，可免認涉屬逃
    避管制云云，核與財政部上開函令之規定不符，自難採據。
    本件中央主管機關對海關緝獲廠商違章進口尚未開放准許進
    口之大陸物品既已變更規定，明定其不涉及逃避管制，則原
    處分及訴願決定即難再予維持。
六、據上論結，本件原告訴請撤銷為有理由，應予准許，依行政
    訴訟法第195條第1項前段、第98條第1項前段，判決如主文
    。
中    華    民    國    98    年    2    月    19    日
                臺中高等行政法院第三庭
                          審判長法  官  王  茂  修
                                法  官  莊  金  昌
                                法  官  林  金  本
以上正本證明與原本無異。
如不服本判決，應於判決送達後20日內向本院提出上訴書狀，其
未表明上訴理由者，應於提起上訴後20日內向本院提出上訴理由
書（須依對造人數附具繕本）；如於本判決宣示或公告後送達前
提起上訴者，應於判決送達後20日內補提上訴理由書（須附繕本
）。未表明上訴理由者，逕以裁定駁回。
中    華    民    國    98    年    2    月    19    日
                                書記官  丁  俊  賢


司法院資訊處製作；財團法人民間司法改革基金會備份。
